臺灣臺北地方法院刑事判決　　　　　　　96年度易字第2636號
公　訴　人　臺灣台北地方法院檢察署檢察官
被　　　告　乙○○
上列被告因詐欺案件，經檢察官提起公訴（96年度偵字第13329
號），經本院裁定改依簡式程序，判決如下：
    主  文
乙○○幫助意圖為自己不法之所有，以詐術使人將本人之物交付
，處拘役拾日，如易科罰金，以新臺幣壹仟元折算壹日。緩刑
貳年。
    事  實
一、乙○○明知金融帳戶為個人理財工具，申請開設金融帳戶並
    無任何特殊之限制，一般民眾皆可以存入最低開戶金額之方
    式申請之，且一個人可以在不同之金融機構申請多數之存款
    帳戶使用，取得甚易。而可預見時下以電話詐騙促使被害人
    以操作銀行自動付款機而詐取之行為甚為猖獗，且廣為媒體
    報導，並經政府有關機關呼籲，不要受騙或心生畏懼。依一
    般人之社會生活經驗，苟不以自己名義申請開戶，卻向不特
    定人蒐集大量他人之帳戶供己使用，其目的極可能利用該帳
    戶供作非法之用，又對交付帳戶供他人使用雖無必然遭該他
    人利用為遂行詐欺取財犯罪之確信，惟其竟仍以該他人縱持
    以犯罪亦不違本意，而基於幫助他人為詐欺取財之不確定犯
    意，於96年4 月23日，在臺北市○○市○○路1 段10號前，
    將其所有戶名為乙○○之玉山商業銀行北新分行、帳號000
    －0000000000000 號帳戶之存摺1 本與提款卡1 張，以每10
    日新臺幣3,000 元代價出租予姓名、年籍不詳自稱「王先生
    」之成年男子使用，並告知提款卡密碼。嗣該姓名、年籍不
    詳之人與同夥之集團成員等數人，即基於意圖為自己不法所
    有之犯意，推由該集團成員1 人於96年4 月30日以網路交友
    之方式，與甲○○認識後，雙方並約定地點見面，嗣甲○○
    依約到達指定地點，該集團成員又撥打電話予甲○○告知防
    止警察誘捕為由，詢問相關年籍資料，並要求甲○○持提款
    卡至提款機前操作確認身份，甲○○即依指示操作提款機設
    備後，帳戶內之新臺幣18,000元存款即遭轉帳至乙○○所提
    供上述銀行帳戶內。該集團成員之其中1 人即以該提款卡將
    該贓款提領一空得手。
二、案經甲○○訴由臺北縣政府警察局新店分局移送臺灣臺北地
    方法院檢察署檢察官偵查起訴。
    理  由
一、按刑事訴訟法第273 條之1 規定除被告所犯為死刑、無期徒
    刑、最輕本刑為3 年以上有期徒刑之罪、或高等法院管轄第
    一審案件者外，於審判期日前之程序進行中，被告先就被訴
    事實為有罪之陳述時，審判長得告知被告簡式審判程序之旨
    ，並聽取當事人、代理人、辯護人及輔佐人之意見後，裁定
    進行簡式審判程序。經查，本件被告乙○○被訴詐欺乙案，
    非前開不得進行簡式審判程序之案件，經被告於本院行準備
    程序時就訴事實為有罪之陳述，且經法官告知被告簡式審判
    程序之旨，聽取被告及檢察官之意見後，爰依上開刑事訴訟
    法第273 條之1 之規定，裁定改依簡式審判程序審判之，合
    先敘明。
二、上開犯罪事實，業據被告於本院行準備程序時坦承不諱（見
    本院96年11月29日準備程序筆錄），核與證人甲○○於警詢
    中證述情節相符合（見96年度偵字第13329 號偵查卷第11頁
    至第12頁），並有存戶交易明細表1 份、臺北縣政府警察局
    汐止分局汐止派出所受理各類案件記錄表1 份、內政部警政
    署反詐騙案件紀錄表1 份在卷可稽，足徵被告前開自白與事
    實相符，洵堪採信。本案事證明確，被告犯行洵堪認定，應
    予依法論科。
三、核被告所為，係犯刑法第30條第1 項前段、第339 條第1項
    之幫助詐欺取財罪。被告係幫助他人犯前開之罪，應依刑法
    第30條第2 項之規定，按正犯之刑減輕之。爰審酌被告人提
    供帳戶幫助他人犯罪，致使真正犯罪者難以被查獲，助長詐
    欺犯罪風氣猖獗，破壞社會治安及金融秩序甚鉅，並使證人
    甲○○受有損害，惟被告僅提供帳戶，尚未直接參與詐欺取
    財犯行，且非實際獲得暴利之人，情節顯較輕微，及被告犯
    罪後坦認犯行，態度良好等一切情狀，量處如主文所示之刑
    ，並諭知易科罰金之折算標準。末查被告前未曾因故意犯罪
    受有期徒刑以上刑之宣告，此有臺灣高等法院被告前案紀錄
    表1 份存卷可考，被告因一時失慮致犯本罪，犯後已坦承犯
    行，尚知悔悟，其經此偵、審之教訓，自當知所惕勉而無再
    犯之虞，本院綜核各情認上開對被告所宣告之刑以暫不執行
    為適當，故併予宣告緩刑2 年，以啟自新。
四、被告所交付之上開帳戶與提款卡等物，雖係供犯罪所用之物
    ，但未經扣案，迄今仍未取回，且非義務沒收之物，爰不為
    沒收之諭知；另按刑法上之幫助犯，係對於犯罪與正犯有共
    同之認識，而以幫助之意思，對於正犯資以助力，而未參與
    實施犯罪之行為者而言；幫助犯係從屬於正犯而成立，以正
    犯已經犯罪為要件，故幫助犯並非其幫助行為一經完成，即
    成立犯罪，必其幫助行為或其影響力持續至正犯實施犯罪始
    行成立（最高法院88年度臺上字第4197號及86年度臺上字第
    22號判決意旨併同參照）。又按犯罪在中華民國96年4 月24
    日以前者，除本條例另有規定外，有期徒刑、拘役或罰金，
    減其刑期或金額2 分之1 ，中華民國96年罪犯減刑條例第2
    條第1 項第3 款定有明文。而本件自稱「王先生」之人所屬
    詐欺集團成員既係於96年4 月30日使用詐術詐騙證人甲○○
    並取得款項，揆諸前揭說明，被告之幫助詐欺犯行自應於96
    年4 月30日始行成立，自無適用中華民國96年罪犯減刑條例
    減刑之餘地，均附此敘明。
據上論斷，應依刑事訴訟法第273 條之1 、第299 條第1 項前段
，刑法第30條第1 項前段、第2 項、第339 條第1 項、第41條第
1 項前段、第74條第1 項第1 款，刑法施行法第1 條之1 ，判決
如主文。
本案經檢察官郭瑜芳到庭執行職務。
中　　華　　民　　國　　96　　年　　12　　月　　13　　日
　　　　　　　　　臺灣臺北地方法院刑事第二庭
                            法  官  賴淑美
以上正本證明與原本無異。
如不服本判決，應於判決送達後10日內向本院提出上訴狀 (應附
繕本)，上訴於臺灣高等法院。
                             書記官  許翠燕
中    華    民    國    96    年   12      月   13    日
附錄本案論罪科刑法條：
刑法第339條
意圖為自己或第三人不法之所有，以詐術使人將本人或第三人之
物交付者，處五年以下有期徒刑、拘役或科或併科一千元以下罰
金。
以前項方法得財產上不法之利益或使第三人得之者，亦同。
前二項之未遂犯罰之。
